【裁判字號】    95,訴,54
【裁判日期】    950222
【裁判案由】    詐欺等
【裁判全文】
臺灣板橋地方法院刑事判決                95年度訴字第54號
公  訴  人  臺灣板橋地方法院檢察署檢察官
被      告  甲○○
上列被告因違反洗錢防制法案件，經檢察官聲請簡易判決處刑（
94年度核退偵字第360 號），本院認為不得以簡易判決處刑，逕
適用通常程序審判，本院判決如后：
    主  文
甲○○幫助掩飾因自己重大犯罪所得財物，處有期徒刑肆月，如
易科罰金，以佰元折算壹日。
    事  實
一、甲○○有預見提供自己帳戶予他人使用，係供他人掩飾因自
    己重大犯罪所得財物之用，竟基於幫助洗錢之犯意，於民國
    93 年10 月11日15時許，在臺北縣土城市○○路與明德路口
    ，將其當日於玉山商業銀行土城分行所開立之帳戶（開戶日
    期為93年10月11日，帳號為0000000000000）存 摺一本暨金
    融卡一張、金融卡密碼，交付予自稱「小陳」之真實姓名不
    詳成年男子使用，而於該名成年男子所組成之犯罪集團為常
    業詐欺犯行時，幫助掩飾其等因重大犯罪所得之財物（該犯
    罪集團係基於常業詐欺之犯意，以「信用卡聯合中心」、「
    財政部金融局」之名義，利用電話簡訊向不特定人佯稱現有
    信用卡消費一筆云云，而誘使他人撥打該簡訊所留電話查詢
    ，誤認自己信用卡遭人冒用，依指示至銀行櫃員機操作辦理
    止付事宜，誤將銀行帳戶內之存款匯至甲○○等人所提供之
    金融帳戶內，再由該犯罪集團之成員加以提領）。於93年10
    月16日17時20分許，乙○○接到該犯罪集團成員以「信用卡
    聯合中心」名義所發佯稱現有信用卡消費一筆之簡訊，乙○
    ○撥打該簡訊所留電話查詢，該犯罪集團成員即以「財政部
    金融局」名義向乙○○佯稱其信用卡遭人冒用，須辦理止付
    事宜云云，乙○○不疑有他，至自動櫃員機依指示操作辦理
    止付事宜，惟誤將其於銀行帳戶內二筆各為新臺幣（下同）
    一萬九千九百五十二元、九千二百八十四元金額（合計二萬
    九千二百三十六元），匯至甲○○於玉山商業銀行土城分行
    所開立之上開帳戶內，乙○○察覺有異，始知受騙，經報警
    處理後，循線查知上情。嗣於93年10月19日15時30分許，甲
    ○○前往臺北縣土城市○○路166 號之玉山商業銀行土城分
    行欲辦理上開帳戶之掛失止付事宜，為警在該銀行內查獲甲
    ○○。
二、案經臺北縣政府警察局土城分局報請臺灣板橋地方法院檢察
    署檢察官聲請簡易判決處刑，嗣由本院適用通常程序審理。
    理  由
一、訊據被告甲○○固不諱其有於玉山商業銀行土城分行開立前
    揭帳戶，並於前揭時、地將該帳戶存摺暨金融卡、金融卡密
    碼，交付予自稱「小陳」之真實姓名不詳成年男子等情，惟
    矢口否認有何幫助洗錢之犯行，辯稱：因該自稱「小陳」之
    男子稱他認識銀行的人，可以幫伊辦理貸款，所以伊才將存
    摺、金融卡、密碼交予「小陳」之男子，伊不知該帳戶存摺
    、金融卡係供犯罪集團使用云云；惟查：
  (1)上揭被害人乙○○遭犯罪集團詐欺，並將遭騙之金錢匯入甲
    ○○所開立前揭帳戶之事實，業據證人乙○○於警詢時指證
    甚詳，復有自動櫃員機交易明細表二張，及玉山商業銀行土
    城分行94年2 月22日玉土城字第05020401號函附甲○○開戶
    資料、存戶交易明細表在卷可憑（見94年度核退偵字第360
    號偵查卷第18頁至第23頁、第47頁至第48頁）。
  (2)復按金融帳戶為個人理財之工具，一般人均會謹慎妥善保管
    存摺、金融卡及金融卡密碼，以免遭他人利用，被告所辯因
    「小陳」為其向銀行辦理貸款，方交付存摺、金融卡、金融
    卡密碼乙節，被告於偵查及本院審理時始終未能提出「小陳
    」之姓名、住所及聯絡方式供本院查證，而被告將其存摺、
    金融卡、金融卡密碼等個人重要文件資料交予他人，卻未將
    該人之年籍、住所及聯絡方式等資料加以查證或保存以供索
    還上開重要文件之需，即與常情有悖，且被告主觀上倘認自
    稱「小陳」之男子確為其向銀行辦理貸款，並將貸款款項匯
    入上開帳戶，則被告又何須將該帳戶之金融卡密碼交予該自
    稱「小陳」之男子，使該貸款款項遭他人提領殆盡之危險？
    凡此均徵表被告主觀上斷非係基於辦理貸款事宜，方將上開
    帳戶存摺、金融卡、金融卡密碼交予自稱「小陳」之男子，
    被告所辯稱：伊為辦理貸款，所以伊才將存摺、金融卡、密
    碼交予「小陳」之男子云云，無可採信。
  (3)再查，本件以「信用卡聯合中心」、「財政部金融局」為名
    義之犯罪集團，係利用搜集而來之人頭帳戶實施詐欺，觀諸
    該犯罪集團成員大費周章收集存摺，再以傳單廣告對社會大
    眾詐騙財物，其施用詐術之對象廣泛，且有組織與計畫，足
    見該集團成員，均恃此種詐欺他人財物為生，以詐欺為常業
    ，所為係洗錢防制法第3 條第1 項第5 款所指之「重大犯罪
    」，其掩飾上開自己重大犯罪所得之財物，自屬洗錢防制法
    第2 條第1 款所規定之洗錢行為。復按於郵局或銀行等金融
    機構開設存款帳戶，請領存摺及金融卡一事，原係針對個人
    身分之社會信用而予以資金流通，具有強烈之屬人性，而金
    融帳戶為個人理財之工具，於郵局或銀行等金融機構申請開
    設存款帳戶亦無任何特殊之資格限制，一般民眾皆可以存入
    最低開戶金額之方式，任意於銀行或郵局等金融機構申請開
    設存款帳戶，且一般人並可於不同之金融機構申請多數之存
    款帳戶使用，此屬眾所周知之事實，亦為被告甲○○所應知
    ，是依一般人之社會生活經驗，若見他人不以自己名義申請
    帳戶，反而向人收購或借用存款帳戶供己使用，衡情對於該
    等帳戶是否供洗錢等目的不法使用當有合理之懷疑，以被告
    甲○○係心智成熟之成年人，且利用他人帳戶從事重大犯罪
    洗錢之方式，早為傳播媒體廣為報導，依其個人之經驗，應
    有預見提供存摺及金融卡供他人使用，係幫助從事重大犯罪
    之人以上開帳戶掩飾犯罪所得財物，然被告甲○○仍將其帳
    戶之存摺、金融卡交予犯罪集團，可見縱令因而幫助他人掩
    飾重大犯罪所得財物，亦不違反其本意，被告有幫助洗錢之
    行為及不確定故意，至為灼然。
  (4)綜上各節，被告甲○○所辯，胥屬推諉卸責之詞，不足採信
    。本案事證業臻明確，被告幫助洗錢犯行，堪予認定，應依
    法論處。
二、核被告甲○○所為，係犯刑法第30條第1 項、洗錢防制法第
    9 條第1 項之幫助洗錢罪。又被告係基於幫助之意思，參予
    構成要件外之行為，故為幫助犯，爰依刑法第30條第2 項之
    規定減輕其刑。爰審酌被告提供帳戶予不法詐欺集團，非但
    增加被害人尋求救濟之困難，亦使不法詐欺集團得以順利掩
    飾其常業詐欺所得財物，且犯後飾詞推諉卸責，並無悔意，
    應予非難，兼衡被告素行狀況、智識程度、犯罪手段、所生
    危害等一切情狀，量處如主文所示之刑，並諭知易科罰金之
    折算標準，以示懲儆。
三、聲請意旨另以：被告甲○○已預見提供自己帳戶予他人使用
    ，將可能幫助他人掩飾或隱匿因自己重大犯罪所得財物或財
    產上利益，而不違反其本意，基於幫助常業詐欺之犯意，將
    上開銀行存摺、提款卡、提款卡密碼，交予真實姓名年籍不
    詳綽號「小陳」之成年男子，供作人頭帳戶以作為存、提款
    及轉帳匯款所用，以此方式幫助該犯罪集團於為常業詐欺犯
    行時，掩飾其重大犯罪所得之財物，而該集團嗣後於93年10
    月16日，利用甲○○於玉山商業銀行土城分行所開立之帳戶
    向乙○○詐取金錢，因認被告另涉犯刑法第30條第1 項、第
    340 條之幫助常業詐欺罪嫌。惟按犯罪事實應依證據認定之
    ，無證據不得認定犯罪事實，刑事訴訟法第154 條第2 項定
    有明文，而刑法幫助犯之成立，係以幫助之意思，對於正犯
    資以助力，故除需對於其實施之幫助行為有所認識外，尚須
    對正犯之犯行有精神上或物質上之積極助力，又幫助犯對於
    實施之幫助行為有認識外，尚須與正犯有幫助之犯意聯絡（
    最高法院18年上字第287 號判例、同院20年上字第1828號判
    例可資參照）。訊據被告堅決否認有幫助常業詐欺之犯行，
    辯稱：伊並不知所提供之帳戶係供詐欺集團使用等語。經查
    ：被告提供其所有之上揭帳戶存摺予「信用卡聯合中心」、
    「財政部金融局」為名之詐欺集團使用時，依前所述，故足
    認被告可預見其提供之帳戶係供他人或轉供他人掩飾犯罪所
    得財物之用，且不違背本意，惟並無何積極證據足資證明被
    告明知該集團欲從事詐取他人財物，且依卷內事證，亦無證
    據證明被告明知該詐欺集團係偽以「信用卡聯合中心」、「
    財政部金融局」之名義，向被害人乙○○等人詐騙款項，被
    告就正犯所為之常業詐欺行為，應無犯意聯絡，自不能論以
    詐欺罪之幫助犯。此外，復查無其他積極證據足資證明被告
    有檢察官所指之幫助詐欺犯行，不能證明被告此部分犯罪，
    本應為無罪之諭知，惟檢察官聲請簡易判決處刑書認被告此
    部分行為與前揭論罪科刑部分，有想像競合犯之裁判上一罪
    關係，爰不另為無罪之諭知。
據上論斷，應依刑事訴訟法第452 條、第299 條第1 項前段，洗
錢防制法第9 條第1 項，刑法第11條前段、第30條第1 項、第2
項、第41條第1 項前段，罰金罰鍰提高標準條例第2 條，判決如
主文。
本案經檢察官魏正杰到庭執行職務
中    華    民    國    95    年    2     月    22    日
                  刑事第十五庭  審判長法  官  林 海 祥
                                      法  官  朱 敏 賢
                                      法  官  汪 怡 君
以上正本證明與原本無異
如不服本判決應於送達後10日內向本院提出上訴狀
                                      書記官  陳 映 孜
中    華    民    國    95    年    2     月    22    日
附錄本案論罪科刑法條全文：
洗錢防制法第9 條：
犯第二條第一款之罪者，處五年以下有期徒刑，得併科新臺幣三
百萬元以下罰金。
犯第二條第二款之罪者，處七年以下有期徒刑，得併科新臺幣五
百萬元以下罰金。
以犯前二項之罪為常業者，處三年以上十年以下有期徒刑，得併
科新臺幣一百萬元以上一千萬元以下罰金。
法人之代表人、法人或自然人之代理人、受雇人或其他從業人員
，因執行業務犯前三項之罪者，除處罰行為人外，對該法人或自
然人並科以各該項所定之罰金。但法人之代表人或自然人對於犯
罪之發生，已盡力監督或為防止行為者，不在此限。犯前四項之
罪，於犯罪後六個月內自首者，免除其刑；逾六個月者，減輕或
免除其刑；在偵查或審判中自白者，減輕其刑。


司法院資訊處製作；財團法人民間司法改革基金會備份。
